臺灣嘉義地方法院民事判決　　　　　　96年度簡上字第105號
上　訴　人　甲○○
訴訟代理人　乙○○
被　上訴人　丙○○
訴訟代理人　丁○○
上列當事人間請求侵權行為損害賠償事件，上訴人對於中華民國
96年9月28日本院96年度嘉簡字第760號第一審判決提起上訴，本
院第二審合議庭於96年12月5日言詞辯論終結，判決如下：
　　主　文
原判決關於命上訴人給付被上訴人超過新台幣玖萬零玖佰肆拾元
部分及該部分假執行之宣告，暨訴訟費用（確定部分除外）之裁
判，均廢棄。
上列廢棄部分，被上訴人在第一審之訴駁回。
第一審（確定部分除外）暨第二審訴訟費用均由被上訴人負擔。
　　事實及理由
一、上訴人主張：
　　除與原審判決書所載陳述者相同茲予引用外，補稱：原審所
  　認定扣除折舊後之零件修復費用為新台幣（下同）132,690
    元，其折舊率計算基準係以被上訴人車牌號碼9129-NW號車
    輛（下稱系爭車輛）之發照日期民國95年7月17日為計算基
    準，惟查，系爭車輛係92年2月出廠之二手車，被上訴人購
    買後過戶並再次領牌，因此發照日期為95年7月17日，原審
    以系爭車輛再次領牌後之發照日為計算車輛折舊之日期，顯
    有誤會。因此，系爭車輛自出廠日即92年2月間至本件車禍
    發生時即96年5月14日止，已使用4年3月又13日，又不滿一
    個月者，以一月計，則系爭車輛已使用4年又4個月，零件修
    復費用扣除折舊後應為新台幣（下同）26,640元，是上訴人
    應賠償被上訴人90,940元（計算式：零件修復費用26,640＋
    工資64,300＝90,940）。爰聲明：如主文所示。
二、被上訴人主張：
    伊認為以出廠日期計算折舊後得請求之金額太少，且系爭車
    輛修理係用副廠的新品，並非使用原廠的新品等語，並聲明
    ：上訴駁回。
三、本院得心證之理由：
　(一)被上訴人於原審主張上訴人於96年5月14日17時40分許，駕
  　駛車牌號碼C4－1169號自用小客車，衝撞被上訴人所有之系
    爭車輛，致系爭車輛毀損而支出修理費用255,910元，且本
    件經台灣省嘉雲區行車事故鑑定委員會鑑定結果，上訴人須
    負全部之肇事責任等語，為上訴人於本院二審所不爭執，且
    有被上訴人於原審提出之估價單、發票、嘉義縣警察局中埔
    分局第四組道路事故照片黏貼紀錄表二張，並經原審依職權
    調取本件車禍事故之交通事故現場圖、調查報告表、談話紀
    錄表及照片等資料查明屬實，堪信為真實。又上訴人主張系
    爭車輛為二手車，故系爭車輛出廠日應為92年2月間一情，
    業據上訴人提出汽車車籍查詢一紙在卷可參，本院復依職權
    函詢系爭車輛前次請領之車牌號碼及車輛出廠年月，經嘉義
    市監理站函覆稱：系爭車輛前次請領之車牌號碼為0682-GE
    號，該車係於92年2月出廠等語，有該站96年11月8日嘉監義
    一字第0960109089號函文在卷可按，且為被上訴人所不爭執
    ，堪信屬實。
　(二)按因故意或過失，不法侵害他人之權利者，負損害賠償責任
    ；不法毀損他人之物者，被害人得請求賠償其物因毀損所減
    少之價額，民法第184條第1項前段、第196條，分別定有明
    文。又依民法第196條請求賠償物被毀損所減少之價額，得
    以修復費用為估定之標準，但以必要者為限（例如修理材料
    以新品換舊品，應予折舊），有最高法院77年5月17日民事
    庭會議決議可資參照。本件上訴人因跨越行車方向限制線行
    駛，致被上訴人所有之系爭車輛受損，則被上訴人請求上訴
    人負損害賠償責任，自屬有據。被上訴人主張其修車費用共
    計支出255,910元，其中零件為191,610元、工資為64,300元
    等情，業據提出上訴人所不爭執之估價單3紙及發票1紙在卷
    可稽。而前開零件費用191,610元既係以新零件更換損壞之
    舊零件，揆諸上開說明，於計算本件損害賠償額時，自應將
    零件折舊部分予以扣除。依行政院所頒固定資產耐用年數表
    及固定資產折舊率之規定，自用小貨車之耐用年數為5年，
    依定率遞減法每年折舊千分之369（按原審誤載為依平均法
    每年折舊5分之1），另依營利事業所得稅結算申報查核準則
    第95條第8項規定，固定資產提列折舊採用定率遞減法者，
    以一年為單位，其使用期間未滿一年者，按實際使用之月數
    相當於全年之比例計算之，不滿一個月者，以月計，則系爭
    車輛係92年2月出廠（無出廠日期，以月中為出廠日期計算
    ），距本件事故發生時間即96年5月14日，業已使用4年又4
    月，則其更換零件部分之折舊額為164,970元（計算式詳如
    附表所示），扣除折舊後，零件修理費應為26,640元（計算
    式：191,610－164,970＝26,640），另加上工資64,300元，
    合計被上訴人得請求賠償之修復費用應為90,940元（計算式
　　：26,640＋64,300＝90,940），逾此範圍之請求，即屬無據
  　。至於被上訴人雖先辯稱其係使用副廠之新品，並非使用原
    廠之新品，不應折舊太多云云，惟經本院闡明零件費用係針
    對新品折舊，並未區分副廠或原廠之新品後，被上訴人復立
    即辯稱所使用之零件亦有部分舊品云云，然本院審酌被上訴
    人於原審審理迄本院準備程序時，均未提及使用之部分零件
    為舊品，迨本院闡明副廠及原廠產品於折舊計算並無影響後
    ，方辯稱亦有使用部分舊品零件云云，本院認其自原審審理
    迄今均未曾提出前開辯詞，復未舉證以實其說，所辯顯係臨
    訟杜撰之詞，要難採信。
四、綜上所述，被上訴人依侵權行為損害賠償之法律關係，請求
    上訴人賠償90,940元，洵屬正當，應予准許，被上訴人逾此
    範圍之請求即非正當，應予駁回。原審就被上訴人請求金額
    超出90,940元部分，未審酌系爭車輛係92年2月間出廠之二
    手車輛，而依系爭車輛於95年7月17日新領之行車執照計算
    之使用期間，判命上訴人應給付被上訴人196,990元，並依
    職權宣告假執行，即有未合，上訴意旨就此部分，指摘原判
    決不當，請求予以廢棄，為有理由，爰由本院將此部分廢棄
    ，並駁回被上訴人在原審此部分之訴，爰判決如主文第一、
    二項所示。
五、據上論結，本件上訴為有理由，依民事訴訟法第436條之1第
    3項、第450條、第78條，判決如主文。
中　　華　　民　　國　　96　　年　　12　　月　　19　　日
                  民二庭審判長法  官  黃茂宏
                              法  官  黃明展
                              法  官  林中如
以上正本證明與原本無異。
本件判決不得上訴。
中　　華　　民　　國　　96　　年　　12　　月　　19　　日
                              書記官  林柑杏
附表：系爭車輛折舊額之計算（元以下四捨五入）
　第1年：191,610元×0.369＝70,704元
　第2年：（191,610－70,704）元×0.369＝44,614元
　第3年：（191,610－70,704－44,614）元×0.369＝28,152元
　第4年：（191,610－70,704－44,614－28,152）元×0.369＝
  　　　　17,764元
  第4年4月：（191,610－70,704－44,614－28,152－17,764）
  　　　　元×0.369×4/12＝3,736元
  折舊額總計為：70,704＋44,617＋28,152＋17,764＋3,736＝
  　　　　　　　164,970元
